【裁判字號】    97,消債更,1312
【裁判日期】    971003
【裁判案由】    聲請更生程序
【裁判全文】
臺灣高雄地方法院民事裁定          97年度消債更字第1312號
聲  請  人  甲○○
代  理  人  陳聰敏律師
上列當事人聲請消費者債務清理事件，本院裁定如下：
    主  文
聲請駁回。
聲請費用由聲請人負擔。
    理  由
一、聲請意旨略以：聲請人前未曾依「中華民國銀行公會會員辦
    理消費金融案件無擔保債務協商機制」請求共同協商債務清
    償方案，後於消費者債務清理條例施行後乃向最大債權金融
    機構即遠東商業銀行請求協商而未成立，而聲請人對金融機
    構因消費借貸所負之債務計達新台幣（下同）1,204,835 元
    ，惟聲請人每月薪資所得於扣除必要生活費用後業幾無法維
    生而已不能清償債務，而聲請人所負無擔保或無優先權之債
    務總額並未逾1,200 萬元，復未經法院裁定開始清算程序或
    宣告破產，爰依法聲請更生等語。
二、按「為使負債務之消費者得依本條例所定程序清理其債務，
    以調整其與債權人及其他利害關係人之權利義務關係，保障
    債權人之公平受償，謀求消費者經濟生活之更生及社會經濟
    之健全發展，特制定本條例。」、「債務人不能清償債務或
    有不能清償之虞者，得依本條例所定更生或清算程序，清理
    其債務」，消費者債務清理條例第3 條定有明文，是消費者
    債務清理條例之立法，其中心思想乃認陷於經濟上困境之消
    費者若任其於惡性循環之債務窘境中自生自滅，其將衍生嚴
    重之社會問題，致難以維持安定之社會經濟秩序，故有予之
    分別情形依更生或清算之程序清理其債務之必要，藉以妥適
    調整其與各相關債權人等間之權利義務關係，以謀求消費者
    經濟生活之更生機會，從而健全社會經濟發展，惟私法上之
    債之關係，係以當事人間之信賴關係為基礎，為社會經濟組
    織之重要支柱，故當事人於以法律行為追求自己之利益之際
    ，亦應顧及對方之利益，並考量債權債務在社會上之作用，
    本於誠實及信用之原則，行使其債權及履行其債務，故債務
    人之消費者欲以上開條例為其所負義務之調整者，自應本於
    誠信原則之本旨，僅在其不能清償債務或有不能清償之虞而
    使其陷於經濟上之困境時始得准許之，以避免其藉此善意之
    立法而惡意圖謀減免債務，致使社會陷於道德之危險，並因
    此使信用緊縮而造成社會經濟之動盪。
三、聲請人主張其於前業向最大債權金融機構遠東銀行請求共同
    協商債務清償方案，惟於民國97年6 月25日業經該銀行通知
    此有聲請人提出之前置協商不成立通知書乙紙在卷可稽，則
    依前揭條文之規定及說明，其自應有不能清償債務或有不能
    清償之虞，且此情形業使其陷於經濟上之困境時，法院始須
    准之進行更生或清算。
四、聲請人固以其對金融機構因消費借貸所負之債務計達1,204,
    835 元，惟其每月薪資所得於扣除必要生活費9,200 元後已
    不能清償債務等語為本件更生之聲請，並提出債權人清冊、
    財產及收入狀況說明書、戶籍謄本、薪資單、綜合所得稅各
    類所得資料清單、財產歸屬資料清單、財團法人金融聯合徵
    信中心當事人查詢個人資料回覆書、勞工保險被保險人投保
    資料表、統一發票、存摺明細、帳單、保險單等件為證，惟
    查：
  (一)、聲請人於前所為前置協商不成立之原因乃為「未能接受顯
      足以負擔之還款條件」，其理由為「本行提供台端表示每
      月所能負擔20,000元之還款方案卻不為台端所接受，經多
      次協調，貴我雙方仍無法達成協商共識」乙節，此有上開
      前置協商不成立通知書乙紙在卷可稽（卷第38頁；
  (二)、聲請人任職於飛信半導體股份有限公司，其自95年度起迄
      96年度止之年所得乃分為301,658 元（扣繳稅額2,244元
      ）、305,189 元（扣繳稅額2,208 元），名下無任何財產
      ，其自97年1 月及5 月至8 月份之每月實得薪資（扣畢勞
      健保及其他相關須扣金額）乃各為24,360元、22,875元、
      27,355元、24,252元、20,936元，另其現仍未婚，與母同
      籍等情，此有勞工保險被保險人投保資料表、綜合所得稅
      各類所得資料清單、財產歸屬資料清單、薪資單、戶籍謄
      本等件在卷足憑，是依上開資料計算，聲請人於95、96年
      度之稅後平均收入分為24,951元、25,248元，而其於本年
      8 月份止之經扣除勞健保後之實得薪資則平均為每月23,9
      56元，則以聲請人有資料可查之收入每月平均即均在2 萬
      4 千元左右，以其並無須在外賃屋住居，復無其它特殊必
      要之支出（如重大傷病等），再參以其所自陳之每月生活
      必要費用9,200 元為基準，且其復未陳報有須為扶養母親
      之情，其於扣除此個人必要之生活費標準後，每月即尚餘
      14,800元左右可供清償，於此對比其所負全部債務1,204,
      835 元，在現今銀行公會會員大多採不計息並延長期數清
      償之情形下，其得清償完畢之年數尚非甚長，且其於按月
      清償後之情況亦應尚未使之陷於經濟上之困境而無得維持
      生活，其自尚不得認已有不能償債務或有不能清償之虞之
      情事，再參以其與最大債權銀行為前置協商時之上開不成
      立理由，應足見其尚無最大清償之誠意，則聲請人既無不
      能清償債務或有不能清償之虞，且其復無不能維持生活之
      情事，依首揭說明，自應駁回其更生之聲請。
五、依消費者債務清理條例第8 條、第15條，民事訴訟法第78條
    ，裁定如主文。
中    華    民    國    97    年    10    月    3     日
                       民事第四庭  法  官  黃宏欽
上為正本係照原本作成
如不服本裁定，應於裁定送達後10日內，以書狀向本院提出抗告
，並繳納抗告費新臺幣1千元
中    華    民    國    97    年    10    月    3     日
                            書  記  官  陳心儀


司法院資訊處製作；財團法人民間司法改革基金會備份。
